---
title: "PAC2 (Pràctica)"
author: "Josep Andreu Miralles"
date: "15/10/2020"
output:
  pdf_document: default
  html_document:
    df_print: paged
---

# EXERCICI 1

Les dades de l'altura d'un grup d'homes reclutats per l'exèrcit a la fi de segle
XIX. (De AF Blakeslee, J. Hered. S: 551 (1914)) es podia modelitzar amb una llei
normal amb esperança 168 cm i desviació típica 6,75 cm.
a) Calculeu la probabilitat que un home tingui una alçada entre 160 cm i 170 cm.
b) Calculeu la probabilitat que un home mesuri exactament 167,25 cm.
c) Quins són els quartils de la distribució?
d) Per sobre de que alçada hauríem de trobar el 66% dels homes?

## Solució

## a) Calculeu la probabilitat que un home tingui una alçada entre 160 cm i 170 cm.

``````{r}
pnorm (170,mean=168,sd=6.75)-pnorm(160,mean=168,sd=6.75)
prop_160_170<- pnorm(c(160,170),mean=168,sd=6.75,lower.tail=TRUE)
```

## b) Calculeu la probabilitat que un home mesuri exactament 167,25 cm.

``````{r}
dnorm(167.25,168,6.75)
```

## c) Quins són els quartils de la distribució?

``````{r}
qnorm(0.25,168,6.75)
qnorm(0.5,168,6.75)
qnorm(0.75,168,6.75)
```

## d) Per sobre de que alçada hauríem de trobar el 66% dels homes?

``````{r}
qnorm(0.66,168,6.75,lower.tail=FALSE)
```

## EXERCICI 2

Càlcul de probabilitats amb R. Considerem Y una variable aleatòria que segueix
una distribució B(30;0.25). i Z una variable Poisson de paràmetre 5.
a) Calculeu, utilitzant R, P (Y = 10), P (Y <3), P (Y> 15).
b) Determineu a tal que P (X <= a) = 0.4.

## Solució

## a) Calculeu, utilitzant R, P (Y = 10), P (Y <3), P (Y> 15).

``````{r}
dbinom(10,size=30,prob=0.25)
pbinom(2,size=30,prob=0.25)
pbinom(16,size=30,prob=0.25,lower.tail=FALSE)
```

## b) Determineu a tal que P (X <= a) = 0.4.

``````{r}
qpois(0.4,lambda=5)
```

## EXERCICI 3

El fitxer "vendes_pac1_P_15_2" inclou les següents variables referides a
botigues:
m2: superfície
Ubi: ubicació (1 Centre ciutat, 2 Centre comercial, 3 Zona de vianants, 4 Barris, 5
Extraradi)
PreuAm2: preu del lloguer per m2 abans de fer reformes
PreuDm2: preu del lloguer per m2 després de fer reformes
AugmentFact: Augment de la facturació durant l'últim any.
Hem generat la variable CatAM2 codificant la variable PreuAm2 en quatre categoria,
definides a partir dels quartils: [min, Q_1], (Q1, Q2], (Q2, Q3], [Q3max]. Hem obtingut
la següent taula de contingència:

Si agafem una botiga a l'atzar, calculeu (manualment):
a) La probabilitat que la ubicació sigui "Extraradi"
b) La probabilitat que la ubicació sigui "Extraradi" i el preu del lloguer per metre
quadrat abans de la reforma estigui (Q1, Q2].
c) La probabilitat que la ubicació sigui "Extraradi" sabent que el preu del lloguer
per metre quadrat abans de la reforma estigui (Q1, Q2].

## Solució

## a) La probabilitat que la ubicació sigui "Extraradi"

P(Extraradi) = P(Extraradi INTERSECCIO [8,9])+P(Extraradi INTERSECCIO (9,12])+P(Extraradi INTERSECCIO (12,13])+P(Extraradi INTERSECCIO (13,16])

P(Extraradi)=3/99+5/99=8/99=0.0808=8.08%

## b) La probabilitat que la ubicació sigui "Extraradi" i el preu del lloguer per metre quadrat abans de la reforma estigui (Q1,Q2].

(Q1,Q2]=(9,12]

P(Extraradi INTERSECCIO (9,12]) = 5/99 = 0.0505 = 5.05%

## c) La probabilitat que la ubicació sigui "Extraradi" sabent que el preu del lloguer per metre quadrat abans de la reforma estigui (Q1,Q2].

(Q1,Q2]=(9,12]

P(Extraradi CONDICIONAT A (9,12]) = P(Extraradi INTERSECCIO (9,12])/P((9,12])

P(Extraradi CONDICIONAT A (9,12]) = (5/99)/(42/99) = 5/42 = 0.119 = 11.90%