---
title: "PAC3 (Pràctica)"
author: "Josep Andreu Miralles"
date: "31/10/2020"
output:
  pdf_document: default
  html_document:
    df_print: paged
---

# EXERCICI 1

Cal que importeu a R el fitxer datos_clin.csv tenint en compte que el separador decimal és la coma (“,”) i el de camps és “;”.
En aquest fitxer trobareu les següents variables referides a dades clíniques de pacients abans i després de fer un tractament:

Suposarem que la variable SBP1 segueix una distribució normal:

a) Trobeu els intervals de confiança per a la mitjana de la SBP1 amb nivells de confiança del 99% i del 90%. Quin és més gran? Quin ens dona un interval de confiança que amb més seguretat contindrà la mitjana? Compareu els resultats. 
b) Trobeu un interval de confiança al 90% per a la proporció d’individus amb un nivell de pressió sistòlica abans de fer el tractament superior a 130. Aquest apartat l’heu de fer aplicant les fórmules de l’interval de confiança que es troben als apunts de teoria.

## Solució

## a) Trobeu els intervals de confiança per a la mitjana de la SBP1 amb nivells de confiança del 99% i del 90%. Quin és més gran? Quin ens dona un interval de confiança que amb més seguretat contindrà la mitjana? Compareu els resultats.

``````{r}
library(readr)
dades<-read.csv("datos_clin.csv",header=TRUE,sep=";",dec=",")
t.test(dades$SBP1,alternative="two.sided",mu=0.0,conf.level=0.99)
t.test(dades$SBP1,alternative="two.sided",mu=0.0,conf.level=0.90)
```

### Interval de confiança al 99% i 90% per a la mitjana de SBP1 és (98.2005 , 113.5112) i (101.0113 , 110.7004) respectivament. L'interval més gran correspont al del 99%, ja que en aquest cas tenim tan sols una probabilitat de l'1% de que la mitjana poblacional no pertanyi a l'interval càlculat, per tant la probailitat d'equivocar-nos es menor en l'interval del 99% que no en el del 90%.

## b) Trobeu un interval de confiança al 90% per a la proporció d’individus amb un nivell de pressió sistòlica abans de fer el tractament superior a 130. Aquest apartat l’heu de fer aplicant les fórmules de l’interval de confiança que es troben als apunts de teoria.

``````{r}
library(readr)
dades<-read.csv("datos_clin.csv",header=TRUE,sep=";",dec=",")
dades_SBP1<-dades$SBP1
dades_SBP1<-na.omit(dades_SBP1)
dades_SBP1m130<-dades_SBP1[dades$SBP1 > 130 & !is.na(dades$SBP1)]
n_SBP1<-length(dades_SBP1)
n_SBP1m130<-length(dades_SBP1m130)
n_SBP1
n_SBP1m130
prop_SBP1m130<-n_SBP1m130/n_SBP1
prop_SBP1m130
int_sup<-prop_SBP1m130+(1.645*sqrt((prop_SBP1m130*(1-prop_SBP1m130))/n_SBP1))
int_inf<-prop_SBP1m130-(1.645*sqrt((prop_SBP1m130*(1-prop_SBP1m130))/n_SBP1))
int<-c(int_inf,int_sup)
int
```

# EXERCICI 2

Es vol fer un estudi sobre l’ús de la biblioteca que fan els estudiants de la UOC. Per això es pren una mostra de 100 estudiants i es comprova si s’han connectat a la biblioteca durant el darrer mes. En cas afirmatiu es mira quants cops ho han fet. Dels 100 estudiants escollits de forma aleatòria 35 s’havien connectat a la biblioteca i la resta no.

a) Obteniu un interval de confiança del 95% per a la proporció d’individus que s’havien connectat a la biblioteca. Amb aquests resultats es pot admetre que la meitat dels estudiants s’han connectat a la biblioteca?

D’altra banda, obtenim ara les dades de quants cops s’han connectat els 35 estudiants que sí que ho havien fet:

2, 4, 1, 1, 8, 2, 3, 6, 7, 10, 1, 1, 3, 4, 11, 6, 20, 1, 8, 9, 22, 14, 16, 4, 5, 3, 3, 6,
9, 10, 6, 7, 8, 5, 6

b) Trobeu l’interval de confiança del 90% per a la mitjana del nombre de connexions entre els que es van connectar.
c) Interpreteu l’interval de confiança.

## Solució

## a) Obteniu un interval de confiança del 95% per a la proporció d’individus que s’havien connectat a la biblioteca. Amb aquests resultats es pot admetre que la meitat dels estudiants s’han connectat a la biblioteca?

``````{r}
prop.test(35,100,alternative="two.sided", p=0.5, conf.level = 0.95, correct = FALSE)
```
### L'interval de confiança és (0.2636425 , 0.4474556), com veiem 0.50 queda fora de l'interval, per la qual cosa no es pot admetre que la meitat dels estudiants s'hagin connectat a la bibilioteca.

## b) Trobeu l’interval de confiança del 90% per a la mitjana del nombre de connexions entre els que es van connectar.

``````{r}
dades2<-c(2, 4, 1, 1, 8, 2, 3, 6, 7, 10, 1, 1, 3, 4, 11, 6, 20, 1, 8, 9, 22, 14, 16, 4, 5, 3, 3, 6, 9, 10, 6, 7, 8, 5, 6)
t.test(dades2,alternative="two.sided",mu=0.0,conf.level=0.90)
```

### L'interval de confiança al 90% per a la mitjana és (5.159543 8.097600) 

## c) Interpreteu l’interval de confiança.

### Indica que dins del rang (5.159543 8.097600) hi ha una 90% de probabilitats que s'hi trobi la mitjana poblacional.

# EXERCICI 3

Disposem d'una mostra dels treballadors d'una empresa i, de cara a encarregar els uniformes, volem estimar quin és l'altura mitjana dels homes. Realitzem el següent test amb R:

hombres <- datos[datos$sexo=="Hombre", ]
t.test(x=hombres$altura, conf.level=0.90)
One Sample t-test
data: hombres$altura
t = 118.03, df = 17, p-value < 2.2e-16
alternative hypothesis: true mean is not equal to 0
90 percent confidence interval:
176.4384 181.7172
sample estimates:
mean of x
179.0778

A partir d'aquests resultats respongueu les següents preguntes:
a) Quina és la mitjana de l'altura dels homes en la mostra?
b) Quin estadístic hem utilitzat per obtenir l'interval de confiança i quin valor de l'estadístic hem obtingut?
c) Quin és l'interval de confiança per a la mitjana de l'altura dels homes d'aquesta empresa? Amb quin nivell de confiança?
d) Quants homes hi havia en la mostra?

## Solució

## a) Quina és la mitjana de l'altura dels homes en la mostra?

### La mitjana mostral és 179.0778.

## b) Quin estadístic hem utilitzat per obtenir l'interval de confiança i quin valor de l'estadístic hem obtingut?

### Hem utilitzat l'estadístic t-student. I el resultat ens indica que el resultat de t és igual a 118.03.

## c) Quin és l'interval de confiança per a la mitjana de l'altura dels homes d'aquesta empresa? Amb quin nivell de confiança?

### L'interval de confiança és (176.4384 181.7172), amb un nivell de de confiança del 90%. 

## d) Quants homes hi havia en la mostra?

### En la mostra hi havia 18 homes.